【裁判字號】    95,上易,17
【裁判日期】    950420
【裁判案由】    竊盜
【裁判全文】
臺灣高等法院花蓮分院刑事判決          95年度上易字第17號
上  訴  人  臺灣花蓮地方法院檢察署檢察官
被      告  丙○○
上列上訴人因竊盜案件，不服臺灣花蓮地方法院94年度易字第22
7號中華民國94年12月15日第一審判決（起訴案號：臺灣花蓮地
方法院檢察署94年度偵字第1892號），提起上訴，本院判決如下
：
    主  文
上訴駁回。
    事實及理由
一、本案經本院審理結果，認第一審判決以證人邱家慶竊取車牌
    4面後交予被告，被告明知系爭車牌係屬贓物，予以收受後
    ，並持以變造，認涉犯收受贓物罪及行使變造特種文書罪，
    以牽連犯，論以一罪，處有期徒刑6月，並諭知易科罰金之
    折算標準，認事用法均無不當，應予維持，並引用第一審判
    決書記載之理由（如附件）。
二、檢察官上訴意旨略以：懸掛系爭經變造車牌之車輛係被告所
    有，原審採信被告辯稱未教唆邱家慶竊取車牌供變造使用，
    及證人邱家慶證稱係伊提議要偷云云，與常情不符；且原審
    認定邱家慶在聊天時提議偷車牌，雖非被告主動叫伊偷，然
    被告稱好啊，你有本事就去拿來等語，故依原審認定之事實
    ，被告所為應係與邱家慶共同觸犯加重竊盜罪。
三、經查：
（一）證人邱家慶雖於偵查中經檢察官訊問為何要偷車牌給丙○○時，證稱：「因為丙○○的車牌不見了，他要我去找可
      以變造成Ｌ3-5255的車牌，所以我才去偷那2輛車的車牌
      ，我是後來警察借訊才知道Ｌ3-5255是丙○○原來車子的
      車牌號碼。」（參偵卷第32頁）等語，其當時之證述前後
      矛盾，蓋證人既係因被告要找可供變造成Ｌ3-5255之車牌
      ，如何不知該號碼即係被告車輛之號碼？又若非被告所有
      車牌，被告豈可能需該車牌？且該證述亦與其另供稱經常
      於被告家中出入及借其車輛使用之情形有出入，故證人邱
      家慶前開於偵查中之證述前後矛盾，不足採信。
（二）再參以證人邱家慶於原審證述之其既使用被告所有之車輛
      ，且被告家中之粗活均係由其負責等語，則證人邱家慶為
      討好被告，竊取系爭車牌供其懸掛於被告所有車輛上使用
      ，其供述尚非不合理。況被告既有2部車輛代步，並曾將
      車輛借予邱家慶使用，故而其辯稱原不知邱家慶竊取車牌
      或未教唆邱家慶竊取車牌之詞，亦不違常理。
（三）再按2人以上共同實施犯罪行為者，皆為正犯，刑法第28
      條定有明文。然所謂共犯，除參與構成要件之行為外，尚
      需有以自己共同參與犯罪之意思實施犯罪行為。本件被告
      丙○○並未對竊取上揭車牌之犯行為行為之分擔，業經證
      人邱家慶證述甚詳，核與被告供述相符，證人邱家慶雖另
      證稱其提議竊取車牌時，被告曾回答「好啊! 你有本事就
      去拿來！」等語，惟參以其當時對話之狀態，被告當時之
      言詞應係質疑邱家慶竊取車牌之可能性，尚無法確認被告
      係在唆使邱家慶犯竊盜罪，故被告丙○○既未參與竊盜行
      為，亦未與邱家慶於事前有竊盜犯意連絡，實難認被告曾
      為上開言詞，即與事後竊取車牌邀功之邱家慶係屬共犯關
      係。
（四）被告既因車牌被吊扣，故而不敢使用系爭車輛，參以其供
      稱原曾欲以保麗龍製作車牌之方式懸掛於車上，避免不雅
      等語，則證人邱家慶為達使用被告所有其他車輛之目的，
      主動竊取車牌，供被告使用，俾使其得借用被告另部車輛
      代步，被告明知系爭車牌係邱家慶竊盜之物，仍予收受等
      情，尚符合常情，故被告辯稱未收受邱家慶竊取之車牌或
      未變造系爭車牌，並要邱家慶懸掛於車上使用云云，亦不
      可採信。另被告聲請傳訊邱家慶部分，因證人邱家慶於警
      詢、偵查及原審中，就上開事實業經證述甚明，被告亦未
      提出有何需再詰問之理由，故無再予傳訊之必要，併予敘
      明。
四、檢察官仍執前詞，指摘原判決不當，惟原判決已詳述其理由
    ，本院審理結果亦為相同之認定，故本件上訴為無理由，應
    予駁回。
據上論斷，應依刑事訴訟法第373條、第368條，判決如主文。
本案經檢察官林慧到庭執行職務。
中    華    民    國    95    年    4     月    20    日
                        審判長法  官  何方興
                              法  官  林德盛
                              法  官  王紋瑩
以上正本證明與原本無異。
本判決不得上訴。
                              書記官  吳家瑩
中    華    民    國    95    年    4     月    21    日
附件
臺灣花蓮地方法院刑事判決              94年度易字第227號
公  訴  人  臺灣花蓮地方法院檢察署檢察官
被      告  丙○○  男  38歲（民國○○年○○月○○日生）
                    身分證統一編號：Ｚ000000000號
                    住花蓮縣花蓮市鎮○街14號
                   （現於臺灣花蓮監獄花蓮分監另案執行中）
上列被告因竊盜等案件，經檢察官提起公訴（94年度偵字第1892
號），本院判決如下：
    主  文
丙○○收受贓物，累犯，處有期徒刑陸月，如易科罰金，以佰
元折算壹日。
    事  實
一、丙○○前因違反毒品危害防制條例案件，經本院以89年度花
    簡字第388號判處有期徒刑3月確定，並於民國 (下同)91年1
    月28日易科罰金執行完畢，詎其仍不知悔改，因其使用之車
    號L3─5255號自小客車於93年11月8日未依限定期限檢驗而
    被舉發並吊扣車牌，其為繼續使用該車，明知邱家慶（涉竊
    盜罪部分另案審結）所交付之車牌號碼U8─4525、L3─5105
    號之汽車號牌各二面（上開車牌分屬甲○○、乙○○所有，
    分別於93年11月18日凌晨6時許及同日上午10時許，在花蓮
    市○○路100號前及和平路與鎮○街○路口處，遭邱家慶竊
    取），均係來路不明之贓物，竟仍於同年11月底至12月初之
    某日，在花蓮市鎮○街14號自宅門前予以收受，並於不詳時
    、地，將上開L3─5105號車牌中之「10」剪下，再將U8─45
    25號車牌中之「25」剪下，復以強力膠水接補並重新上漆之
    方式變造為L3─5255號之車牌二面，再與邱家慶（涉行使變
    造特種文書罪部分未據起訴）基於行使變造車牌之犯意聯絡
    ，推由邱家慶將變造車牌二面懸掛於系爭車輛上，藉以規避
    警方取締，足生損害於交通監理機關對於車牌及車籍資料管
    理之正確性及甲○○、乙○○二人。嗣因丙○○另涉他案，
    為警持搜索票於93年12月22日下午2時許至其住處搜索，發
    現上開車牌有異，繼於94年4月25日，再次至其住處經其父
    劉展寬同意搜索，並扣得變造車牌二面及丙○○自行交出之
    鋁板二面、保麗龍板一面，而悉上情。
二、案經花蓮縣警察局移送臺灣花蓮地方法院檢察署檢察官偵查
    起訴。
    理  由
一、訊據被告丙○○固坦承變造後之車牌二面懸掛於伊所有系爭
    車輛之事實，惟矢口否認有何收受贓物、變造及行使變造車
    牌之犯行，並辯稱：邱家慶竊取U8─4525、L3─5105號車牌
    並變造成L3─5255號車牌，復懸掛於伊所有系爭車輛之事，
    伊完全不知情云云。惟查：
  (一)關於本案供述證據之證據能力，認定如下：
  1.證人邱家慶警詢陳述、偵查證述：
    證人邱家慶警詢陳述，核其性質屬被告以外之人於審判外之
    言詞陳述，依刑事訴訟法第159 條第1 項規定，原則不得為
    證據。且被告於本院94年9 月23日準備程序中表示不同意作
    為證據，而證人邱家慶警詢陳述雖與其審判中證述不符，然
    尚非證明犯罪事實存否所必要，是證人邱家慶警詢陳述，核
    與刑事訴訟法第159 條之2 、第159 條之5 之規定均不相符
    ，不能取得證據能力。至證人邱家慶偵查證述，核其性質亦
    屬被告以外之人於審判外之言詞陳述，依刑事訴訟法第159
    條第1 項規定，原則不得為證據。然既未經被告指明有何顯
    不可信之情形，依刑事訴訟法第159 條之1 第2 項規定自得
    為證據。
  2.證人甲○○、乙○○、林孝強警詢之陳述：
    證人甲○○、乙○○、林孝強於警詢之陳述，核其性質均屬
    被告以外之人於審判外之言詞陳述，依刑事訴訟法第159 條
    第1 項規定，原則均不得為證據。惟被告於本院前揭準備程
    序中已表示同意上開陳述作為證據，而公訴人則對上開陳述
    未於言詞辯論終結前聲明異議，且經本院審酌該言詞陳述，
    甲○○、乙○○僅係單純陳述被害之過程，林孝強乃基於其
    目賭事實過程之經驗而陳述，均無受到外力干擾或壓力，故
    無不當情形，依刑事訴訟法第159 條之5 第1 項、第2 項規
    定自得為證據。
  3.證人劉展寬於警詢之陳述：
    證人劉展寬於警詢之陳述，核其性質屬被告以外之人於審判
    外之言詞陳述，依刑事訴訟法第159 條第1 項規定，原則不
    得為證據。惟公訴人、被告對此證據皆未於言詞辯論終結前
    聲明異議，且經本院審酌該言詞陳述，乃基於劉展寬親身經
    驗而陳述，並無受到外力干擾或壓力，故無不當情形，依刑
    事訴訟法第159 條之5 第2 項規定自得為證據。
  (二)U8─4525、L3─5105號之車牌各二面，分屬被害人甲○○、
    乙○○所有，遭邱家慶分別於93年11月18日凌晨6 時許及同
    日上午10時許，在花蓮市○○路100 號前及和平路與鎮○街
    ○路口處竊取等情，業據被害人甲○○、乙○○於警詢時指
    訴綦詳（見花蓮縣警察局警卷第10至13頁），核與證人邱家
    慶於本院審理時證述情節相符（見本院94年12月1 日審判筆
    錄第4 頁），是該四面車牌均係失竊之贓物無訛。又該四面
    車牌於93年11月底至12月初之某日，邱家慶在被告住處門前
    交付予被告收受，亦據證人邱家慶結證明確（見前揭審判筆
    錄第7 頁），雖被告辯稱：伊不知邱家慶竊取車牌，亦未收
    受車牌云云，然衡諸邱家慶與被告已相識3 、4 年，並無怨
    隙及金錢糾紛，二人朋友關係中，被告所有粗重工作，均由
    邱家慶代勞，邱家慶亦經常出入被告家中，分別經證人邱家
    慶、劉展寬證述在卷（見臺灣花蓮地方法院檢察署偵查卷第
    32頁及前揭審判筆錄第4 、7 、13頁），可見兩人交情應非
    泛泛，證人邱家慶實無設詞誣陷被告之理，則被告收受上開
    四面車牌之事實，應可認定。再車牌乃監理機關管制之物，
    無可能由他人任意取得，被告既係有駕駛經驗之人，自應明
    瞭上情，則被告於收受上述車牌時，顯然明知係來路不明之
    贓物仍予收受，至臻灼然。
  (三)邱家慶將竊得未變造之U8─4525、L3─5105號車牌各二面交
    付被告後，旋遭人將其中L3─5105號車牌中之「10」、U8─
    4525號車牌中之「25」剪下，復以強力膠水接補並重新上漆
    之方式變造為L3─5255號之車牌二面，由被告交邱家慶懸掛
    於系爭車輛等情，業經證人邱家慶結證明確（見前揭偵查卷
    第31、32頁及前揭審判筆錄第7 、5 頁），並有變造為L3─
    5255號之車牌二面扣案可佐，再徵之邱家慶竊得車牌即交由
    被告收受，並未轉交他人，變造完成之車牌復由被告提出，
    故就被告變造車牌之事實，應已明確。就此，被告固辯稱：
    系爭車輛車牌被扣後伊均未使用，且彼時伊很少出門，均躲
    在家中吸毒，亦不知邱家慶何時將變造車牌懸掛於系爭車輛
    ，而邱家慶因恐系爭車輛無車牌，伊即不願出借伊使用之另
    輛「天王星」汽車，邱家慶既亟思向伊借車，故有變造車牌
    動機云云，惟參諸證人邱家慶證稱：「（檢察官問：為何跟
    被告講可以找二面車牌拼起來？）因為被告用車率蠻高的
    ... 」等語（見前揭審判筆錄第4 頁），證人林孝強證稱：
    「（檢察官問：被告有幾台車子？何人使用？）被告有二部
    車子，白色克萊斯勒那部車子（按即系爭車輛）是被告自己
    使用，但是我也會偶爾借這部車子來用... 」等語（見前揭
    審判筆錄第8 頁），足見被告乃係經常使用系爭車輛之人，
    況被告亦自承因系爭車輛停在家門口沒有車牌很難看，伊曾
    自製車牌欲懸掛於系爭車輛（見前揭審判筆錄第14頁），此
    有已挖出車號字模之保力龍板及大小尺寸與車牌相當之鋁板
    二面扣案可參，及卷附花蓮縣警察局舉發違反交通管理事件
    通知單可佐，是被告應較任何人具變造車牌之動機。至證人
    林孝強固於本院審理中證稱：曾目睹邱家慶在其住處變造車
    牌，而其見邱家慶所持車牌知道係要變造給被告云云（見前
    揭審判筆錄第9 、10頁），然稽其警詢中證述：邱家慶曾至
    其住處借場地要變造車牌，但其並未應允，其對車牌號碼不
    復記憶等語（見前揭警卷第16、17頁），衡諸常情，人之記
    憶應是隨時間經過而逐漸淡忘，則證人林孝強於較目擊時間
    為近之警詢時，已表示對邱家慶所持車牌號碼無法記憶，反
    觀其於距目擊時間為遠之審理中，卻能清楚證述，此顯與常
    理相違，是其審判中上開證述，無法為有利被告之認定。再
    者，邱家慶將變造成L3─5255號車牌二面懸掛於系爭汽車時
    被告在場，且被告於系爭車輛懸掛變造車牌後發動過該車等
    情，經證人林孝強結證明確（見前揭審判筆錄第10、11頁）
    ，是被告上揭所辯，顯屬卸責之詞，殊不足信。被告變造車
    牌後，復與邱家慶共同行使變造車牌之事實，應堪認定。
  (四)綜上所述，本案事證已臻明確，被告所辯，顯係卸責之詞，
    殊無足採，其犯行堪以認定。
二、汽車牌照為公路監理機關所發給，固具有公文書性質，惟依
    道路交通安全規則第12條（舊）規定，汽車牌照僅為行車之
    許可憑證，自屬於刑法第212 條所列特許證之一種，是核被
    告所為，係犯刑法第349條第1 項之收受贓物罪及同法第216
    條、第212 條之行使變造特種文書罪，其變造特種文書之低
    度行為，應為行使變造特種文書之高度行為所吸收，不另論
    罪。被告與邱家慶就行使變造特種文書罪間，有犯意聯絡，
    及行為分擔，為共同正犯。被告所犯上開二罪間，有方法、
    目的之牽連關係，為牽連犯，應從一重之收受贓物罪處斷。
    又被告有事實欄所載之前科紀錄，此有臺灣高等法院被告前
    案紀錄表乙份在卷可查，其受有期徒刑執行完畢，5 年內再
    犯本件有期徒刑以上之罪，為累犯，應依刑法第47條規定加
    重其刑。公訴人雖未就被告收受贓物犯行於犯罪事實欄中敘
    明，惟該部分犯行與已起訴之行使變造特種文書犯行，有牽
    連犯之裁判上一罪關係，為起訴效力所及，本院自應併予審
    理。爰審酌被告不思以繳納罰鍰之合法方式領回車牌，竟於
    收受贓物後復行變造行使，其所為不但使被害人追贓困難，
    亦造成被害人財產上之損失及不便，更影響監理機關對車牌
    管理之正確性，暨其犯後仍飾詞圖卸，否認犯行等一切情狀
    ，量處如主文所示之刑，並諭知易科罰金之折算標準，以資
    懲儆。至扣案變造車牌二面，係由被害人甲○○、乙○○所
    有之U8─4525、L3─5105車牌裁切拼裝而成，仍屬被害人二
    人所有之物，非屬被告所有，本院無從諭知沒收，另扣案由
    被告自行提出之鋁板二面、保麗龍板一面，雖屬被告所有，
    然乏證據證明係供本案犯罪所用，亦非違禁物，爰不為沒收
    之諭知，附此敘明。
三、公訴意旨另以：被告丙○○因其使用之車號L3─5255號自小
    客車於93年11月8 日未依限定期限檢驗而被舉發並吊扣車牌
    ，其為繼續使用該車，乃唆使邱家慶找尋竊取可變造為L3─
    5255號之車牌，邱家慶遂於93年11月18日凌晨6 時許及同日
    上午10時許，先後在花蓮市○○路100 號前及和平路與鎮○
    街○路口處，持屬其所有客觀上可供兇器使用之扳手，竊取
    被害人甲○○、乙○○二人之車號各為U8─4525、L3─5105
    號之自小客車車牌共計四面，並於得手後交付被告，因認被
    告另涉犯刑法第29條第1 項、第321 條第1 項第3 款之教唆
    加重竊盜罪嫌云云。按犯罪事實應依證據認定之，無證據不
    得認定犯罪事實；又不能證明被告犯罪者，應諭知無罪之判
    決，刑事訴訟法第154 條第2 項、第301 條第1 項分別定有
    明文。訊據被告堅詞否認有何教唆加重竊盜犯行，辯稱：伊
    並未教唆邱家慶竊取車牌，是邱家慶自己想竊取等語，經查
    ，竊取車牌係邱家慶主動提及，非由被告唆使乙情，業據證
    人邱家慶結證明確（見前揭審判筆錄第6 頁），雖公訴人持
    證人邱家慶偵查中證述：是被告要其去找可以變造成L3─52
    55的車牌云云（見前揭偵查卷第32頁）彈劾其證言，對此，
    證人邱家慶答稱：「我是這樣說的，當時我只是針對我的竊
    盜案陳述，我不知道會變成被告教唆」等語（見前揭審判筆
    錄第6 頁），並稽其於本院審理中證稱：「（檢察官問：為
    何跟被告講可以找二面車牌拼起來？）... 偷車牌是我先說
    的，不是被告主動叫我偷的，是我們二人在聊天的時候我這
    樣說，被告稱好啊，你有本事就去拿來」等語（見前揭審判
    筆錄第5 頁），可知被告確有向邱家慶表示竊取車牌乙事，
    然既係在邱家慶已有竊取車牌之意念後被告始為不置可否之
    表示，即與教唆犯之構成要件有間，自難以教唆犯相繩。此
    外，復查無其他積極證據足資證明被告有公訴人所指之教唆
    加重竊盜犯行，原應為無罪之諭知，惟公訴意旨認此部分犯
    行與上揭論罪科刑部分有牽連犯之裁判上一罪關係，爰不另
    為無罪之諭知，併此敘明。
據上論斷，應依刑事訴訟法第299 條第1 項前段，刑法第212 條
、第216 條、第349 條第1 項、第55條、第47條、第41條第1 項
前段，罰金罰鍰提高標準條例第1 條前段、第2 條，判決如主文
。
本案經檢察官李子春到庭執行職務。
中    華    民    國    94    年    12    月    15    日
                       臺灣花蓮地方法院刑事第一庭
                           審判長法  官    張健河
                                 法  官    陳雅敏
                                 法  官    吳韻馨
上列正本證明與原本無異。
如對本判決不服，應於送達後10日內，向本院提出上訴狀（應抄
附繕本）告訴人或被害人如對於本判決不服者，應具備理由請求
檢察官上訴，其上訴期間之計算係以檢察官收受判決正本之日期
為準。
                                 書記官 惲文華
中    華    民    國    94    年    12    月    15    日
附錄本判決論罪之法律條文：
中華民國刑法第212條：
(偽造變造特種文書罪) 偽造、變造護照、
旅券、免許證、特許證及關於品行、能力服務或其他相類之證書
、介紹書，足以生損害於公眾或他人者，處一年以下有期徒刑、
拘役或三百元以下罰金。
中華民國刑法第216條：
(行使偽造變造或登載不實之文書罪)
行使第二百十條至第二百十五條之文書者，依偽造、變造文書或
登載不實事項或使登載不實事項之規定處斷。
中華民國刑法第349條第1項：
收受贓物者，處三年以下有期徒刑、拘役或五百元以下罰金。


司法院資訊處製作；財團法人民間司法改革基金會備份。
